【裁判字號】    99,小上,38
【裁判日期】    990706
【裁判案由】    損害賠償
【裁判全文】
臺灣桃園地方法院民事裁定              99年度小上字第38號
上 訴 人  甲○○
被上訴人  乙○○
上列當事人間請求損害賠償事件，上訴人對於民國99年04月27日
本院中壢簡易庭99年度壢小字第284 號第一審小額民事判決提起
上訴，本院合議庭裁定如下：
    主  文
上訴駁回。
第二審訴訟費用新台幣壹仟伍佰元由上訴人負擔。
    理  由
一、上訴意旨略以：
  (一)緣被上訴人於民國98年09月13日駕車過失壓死上訴人所飼養
    之馬爾濟斯犬，上訴人請求被上訴人賠償新台幣（下同）14
    ,800元，雙方於98年10月29日在桃園中壢調解委員會成立調
    解，內容略以：被上訴人當場給付上訴人精神賠償3,600 元
    ，雙方不再為其他民事上其他請求，並同意不追究彼此刑責
    等語（下稱系爭調解）。惟上訴人嗣後收受該調解筆錄時，
    發現上載調解委員「徐秀鳳」並未於調解當時出現，故調解
    程序不合法，上開調解筆錄有無效或得撤銷原因，乃依法訴
    請撤銷系爭調解，並請求被上訴人應給付上訴人14,800元及
    遲延利息。詎原審竟駁回上訴人之訴，為此提起上訴，上訴
    理由如下：
  1.原審第1 次出庭時，被上訴人經法官詢以「調解委員徐秀鳳
    有無出席？」時，答稱「不認識那些調解委員」；第2 次出
    庭，被上訴人經法官詢以「有幾位調解委員出席？」時，答
    稱：「含門口點名的共3 個人」（表示出席的調解委員只有
    2 人）；第3 次出庭，經上訴人詢以「現場是否有錄音？」
    時，被上訴人未正面回答，只答稱「有紀錄」，而被上訴人
    解釋前次出庭所述「含門口點名的共3 個人」時，先是辯稱
    「門口的人是徐秀鳳」，經上訴人告以「門口點名的那個人
    是男的，徐秀鳳是女的」，被上訴人嗣再改稱「中途有人來
    和伊說話，不記得門口那個人是徐秀鳳還是中途來的人是徐
    秀鳳」，被上訴人就中途有什麼人過來、又有幾個人過來和
    伊說話，均稱「忘記了、不記得了、想不起來了、記不清楚
    了」，惟對於當天出席的2 位調解委員卻印象深刻到稱呼伯
    母及阿伯，可見被上訴人說詞反覆，前後不一，又有諸多疑
    點。
  (二)上訴人於原審要求傳訊調解委員徐秀鳳到庭作證，被上訴人
    卻說調解委員每日調解之案件、人數甚多，怎能記得清楚每
    個案子的狀況，應無必要，原判決亦以調查證據所花費之時
    間、費用亦甚高為由，認無庸傳喚證人。惟證人尚未到庭即
    預設證人已忘記的立場予以否決，顯係心虛才有如此反應，
    原判決只採信被上訴人單方之詞，顯有違誤。另原判決認調
    解委員調解時，應有3 人以上出席，但經兩造當事人之同意
    ，得由調解委員1 人逕行調解，且調解書上亦有3 位調解委
    員之簽名蓋章，然調解筆錄上並沒有人同意由1 人逕行調解
    ，且無調解委員的簽名。
  (三)兩造當初由鄒沈綿調解委員調解不成，後來王財興調解委員
    適時加入，上訴人當時因太過傷心，且王財興調解委員年紀
    已大，才同意成立調解，之後上訴人始發現調解書上出現未
    出席調解委員徐秀鳳姓名，是綜合上情，合理推斷桃園縣中
    壢市公所調解過程粗糙、簡陋及違反公平公正原則，造成上
    訴人二度傷害，因此主張調解無效，爰依法提起上訴。
二、按對於小額程序之第一審裁判之上訴或抗告，非以其違背法
    令為理由，不得為之，民事訴訟法第436 條之24第2 項定有
    明文。而所謂違背法令，依同法第436 條之32第2 項準用同
    法第468 條、第469 條第1 款至第5 款，係指判決不適用法
    規或適用不當者，以及(一)判決法院之組織不合法，(二)依法律
    或裁判應迴避之法官參與裁判者，(三)法院於權限之有無辨別
    不當或違背專屬管轄之規定者，(四)當事人於訴訟未經合法代
    理者，(五)違背言詞辯論公開之規定者而言。而小額程序之上
    訴狀內應記載上訴理由，表明下列二款事項：即(一)原判決所
    違背之法令及其具體內容。(二)依訴訟資料可認為原判決有違
    背法令之具體事實。即上訴人應於上訴狀或理由書內應有具
    體之指摘，並揭示該法規之條項或內容，若係成文法以外之
    法則，應揭示該法則之旨趣，倘為司法院之解釋或最高法院
    之判例，則應揭示該判解之字號或其內容，上訴狀或理由書
    如未依此項方法表明者，即難認為已對原判決違背法令有具
    體之指摘，其上訴自難認為合法，故如僅就原審取捨證據任
    加指摘，並未具體指出原判決違背何等法規，其上訴即難認
    為合法（最高法院71年度台上字第314 號判例意旨參照）。
三、經查，本件上訴人所執之前開上訴理由，均係對於原審法院
    所為之事實認定與證據取捨方式予以指摘，惟並未對原判決
    違背法令有何具體之指摘，不得謂已合法表明上訴理由，揆
    諸前揭規定及說明，應認其上訴為不合法，應予駁回。
四、末按，法院為訴訟費用之裁判時，應確定其費用額，民事訴
    訟法第436 條之32第1 項準用第436 條之19第1 項定有明文
    。經查，本件上訴人應負擔之第二審訴訟費用確定為1,500
    元，爰裁定如主文第2 項所示。
五、據上論結，本件上訴為不合法，依民事訴訟法第436 條之32
    第1 項、第2 項、第436 條之19第1 項、第444 條第1 項前
    段、第95條、第78條，裁定如主文。
中    華    民    國    99    年    7     月    6     日
                    民事第三庭  審判長法  官  黃漢權
                                      法  官  陳心婷
                                      法  官  周玉
以上正本係照原本作成。
本裁定不得抗告。
中    華    民    國    99    年    7     月    6     日
                                      書記官  楊郁馨

司法院資訊處製作；財團法人民間司法改革基金會備份。
